臺灣臺北地方法院刑事裁定　
111年度聲判字第54號
聲  請  人  張彧鴻
代  理  人  黃怡婷律師
被      告  張勝鈞



            李順興


上列聲請人因告訴被告背信等案件，不服臺灣高等檢察署檢察長
民國111年2月7日111年度上聲議字第1095號駁回聲請再議之處分
（原不起訴處分案號：臺灣臺北地方檢察署110年度偵字第21551
號），聲請交付審判，本院裁定如下：
    主  文
聲請駁回。
    理  由
一、按告訴人不服上級法院檢察署檢察長或檢察總長認再議為無
    理由而駁回之處分者，得於接受處分書後10日內委任律師提
    出理由狀，向該管第一審法院聲請交付審判，刑事訴訟法第
    258條之1第1項定有明文。查本件聲請人即告訴人張彧鴻以
    被告張勝鈞、李順興（下分稱姓名，合稱被告）涉犯刑法第
    342條第1項之背信、第335條第1項之侵占罪嫌提出告訴，經
    臺灣臺北地方檢察署（下稱臺北地檢署）檢察官偵查後，以
    110年度偵字第21551號為不起訴處分，嗣聲請人聲請再議，
    經臺灣高等檢察署（下稱高檢署）檢察長認再議無理由，以
    111年度上聲議字第1095號處分書駁回該聲請，並於民國111
    年2月18日送達聲請人，而聲請人於同年月24日委任律師為
    代理人向本院聲請交付審判，有前開不起訴處分書、再議駁
    回處分書、高檢署送達證書、刑事委任狀及蓋有本院收狀戳
    章日期之刑事聲請交付審判狀在卷可參，程序上與首揭規定
    相符，本院自應依法審究本件聲請有無理由，合先敘明。
二、原告訴意旨略以：張勝鈞為聲請人之胞弟，李順興為地政士
    ，受張勝鈞委託處理其父親張紫樹（民國99年1月18日過世)
    之股票及不動產遺產事宜。詎張勝鈞意圖為自己不法之所有
    ，基於侵占之犯意，將張紫樹所遺留位在臺北市○○區○○路0
    段000號之房屋（下稱系爭房屋）出租後，迄今均未將租金
    收益分給聲請人及其他繼承人。又張勝鈞與李順興復共同意
    圖損害聲請人之利益，遲未將張紫樹遺產之處理進度及結果
    報告聲請人，聲請人乃於109年7月間委託律師發函被告，詢
    問張紫樹遺留股票及不動產等遺產處理之進度及結果，惟均
    未獲詳細回覆。因認張勝鈞涉有刑法第335條第1項侵占及同
    法第342條第1項之背信罪嫌，李順興則涉有刑法第342條第1
    項之背信罪嫌等語。
三、聲請交付審判意旨如附件「刑事聲請交付審判狀」所載。
四、按刑事訴訟法第258條之1至第258條之4所定「交付審判」制
    度，係對檢察官不起訴或緩起訴裁量權之外部監督機制，法
    院僅就檢察官所為不起訴或緩起訴之處分是否正確加以審查
    ，以防止檢察機關濫權。依此立法精神，法院就聲請交付審
    判案件之審查，同法第258條之3第3項所謂「得為必要之調
    查」，其調查證據之範圍，自應以偵查中曾顯現之證據為限
    ，不可就告訴人新提之證據再為調查，亦不可蒐集偵查卷以
    外之證據，否則，將與刑事訴訟法第260條之再行起訴規定
    ，混淆不清，是以，法院於審理交付審判之聲請有無理由時
    ，除認為告訴人在偵查中所指摘不利被告之事證未經檢察機
    關詳為調查或斟酌，或不起訴處分書所載理由違背經驗法則
    、論理法則或其他證據法則，否則，不宜率予交付審判（臺
    灣高等法院暨所屬法院93年法律座談會審查意見及研討結果
    參照）。又法院裁定交付審判，即如同檢察官提起公訴使案
    件進入審判程序，是法院裁定交付審判之前提，必須偵查卷
    內所存證據已符合刑事訴訟法第251條第1項規定「足認被告
    有犯罪嫌疑」，檢察官應提起公訴之情形，即該案件已經跨
    越起訴門檻，始足為之。準此，法院就告訴人聲請交付審判
    之案件，若依原檢察官偵查所得事證，依經驗法則、論理法
    則判斷未達起訴門檻者，即應認無理由，而依刑事訴訟法第
    258條之3第2項前段規定，裁定駁回之。
五、次按犯罪事實應依證據認定之，無證據不得認定其犯罪事實
    ，刑事訴訟法第154條第2項定有明文。且按事實之認定，應
    憑證據，如未能發現相當證據，或證據不足以證明，自不能
    以推測或擬制之方法，以為裁判基礎；又無論直接證據或間
    接證據，其為訴訟上證明，須於通常一般人均不至於有所懷
    疑，而得確信其為真實之程度者，始得據之為有罪之認定，
    倘其證明尚未達此一程度，而有合理性懷疑之存在時，即無
    從為有罪之認定，若不能證明被告犯罪者，應諭知無罪之判
    決（最高法院40年度台上字第86號、76年度台上字第4986號
    判決意旨參照）。又刑事訴訟法第251條第1項：「檢察官依
    偵查所得之證據，足認被告有犯罪嫌疑者，應提起公訴」所
    謂之「有犯罪嫌疑」，雖不以確能證明被告犯罪，而毫無合
    理懷疑之有罪判決之確信為必要，惟仍須依偵查所得之證據
    資料，足認被告有有罪判決之高度可能，始足當之。
六、訊據張勝鈞、李順興均堅詞否認有何上揭犯行，張勝鈞並辯
    稱：汀州路房屋於92年就登記在我名下，是我父親張紫樹賣
    給我，且因是父子間的買賣交易，當時稅捐單位有查核過，
    因此系爭房屋之租金收益是屬於我的，沒有分配給聲請人的
    問題。張紫樹過世後我負責聯繫兄姊處理遺產，聲請人沒有
    委任我處理這些事務，如果聲請人願意委任我，早就可以處
    理張紫樹遺留的股票、存款等語。被告李順興則辯稱：我是
    於99年7月間受張勝鈞委託代為申報遺產稅，因為當時繼承
    人間還沒有共識，為了避免逾期被罰款，所以於101年1月先
    辦理不動產登記之公同共有，第一次辦理公同共有僅需1位
    繼承人出面即可辦理，不需要聲請人同意，產權也是登記在
    全體繼承人名下，我代為辦理的張紫樹遺產不包含系爭房屋
    ，聲請人函詢遺產處理進度後，我有提供張紫樹名下股票跟
    財產清單給聲請人，其他部分我請聲請人詢問張勝鈞，因為
    我沒有受聲請人委任等語。經查：
　㈠就張勝鈞涉犯刑法第335條第1項侵占罪嫌部分：　
　1.系爭房屋係座落在臺北市○○區○○段○○段000○0地號土地上（
    下稱系爭土地），系爭土地及房屋原均登記為張紫樹所有，
    嗣張紫樹於56年2月22日將系爭土地贈與聲請人、張勝鈞及
    張瑞徹3人，再於92年11月26日將系爭房屋以買賣為原因，
    移轉登記至張勝鈞名下，有臺北市古亭地政事務所110年8月
    5日北市古地籍字第1107010371號函暨上開土地、土地及建
    物登記謄本、異動索引表（見偵卷第14、25至41頁）在卷可
    憑，足見系爭土地雖為張勝鈞、聲請人及案外人張瑞徹所共
    有，然系爭房屋自92年11月26日起，即為張勝鈞單獨所有。
    是以，張勝鈞辯稱系爭房屋為其所有，其對系爭房屋及衍生
    之租金，並非「持有他人之物」，確有所據，本案情形當與
    侵占罪之構成要件有間。
　2.聲請人雖主張張紫樹未曾處分財產予個別子女，其將房屋單獨移轉給張勝鈞，已與論理法則有違，且張紫樹過世前因慢性疾病而精神狀態較差，檢察官未再調查張勝鈞與張紫樹間就系爭房屋是否確實有購屋金流、移轉登記之簽名是否為張紫樹所為，有應調查事項未予調查之重大違法瑕疵云云。然查，關於張紫樹如何、何時、為何原因處分其名下之財產，乃係其財產處分之自由，自不能僅因有部分財產於生前過戶給特定子女，即認違反論理法則，是聲請人單方指述張紫樹未曾處分財產予個別子女，僅將系爭房屋移轉給張勝鈞，係違反論理法則云云，已難憑採。且審酌張紫樹於92年間移轉系爭房屋給張勝鈞，至99年1月18日過世之間（見偵卷第82頁，聲請意旨誤載過世時間為100年1月7日），尚有6至7年之久，果若移轉系爭房屋所有權一事並非張紫樹之意，亦難認張紫樹於生前有何全未發現、向其他子女表示異議之理。況聲請人係遲至張紫樹過世10年後，始於109年7月間寄發存證信函要求張勝鈞說明遺產處理情形，並於該時起爭執系爭房屋之所有權，則檢察官於審酌聲請人除單一指述及自行寄發之存證信函外，未提出任何證據可認系爭房屋非張勝鈞所有，而認本案卷內事證不足認定張勝鈞涉有聲請人所指侵占犯嫌之情形下，未再為調查，亦難認有何處分理由不備、應調查證據未調查之違法，聲請人此部分主張，難認可採。
　㈡就被告均涉犯刑法第342條第1項之背信罪嫌部分：
　1.聲請人雖又以被告共同意圖損害其利益，遲未向其報告張紫
    樹遺產之處理進度及結果，其於109年7月間委託律師發函詢
    問張紫樹遺留股票及不動產等遺產處理之進度及結果後，亦
    未獲詳細回覆，而認被告均涉犯刑法第342條第1項之背信罪
    嫌云云。
　2.然刑法第342條之背信罪，係以處理他人事務為前提。所謂
    為他人云者，係指受他人委任，而為其處理事務而言。若無
    委任之事實，即無成立背信罪之餘地，亦即如非為他人處理
    事務，無論圖利之情形是否正當，均與該罪之構成要件不符
    。查，本案中關於張紫樹遺留股票及不動產等遺產，雖係由
    張勝鈞處理，然聲請人業已自承其未曾授權張勝鈞代為處理
    ，更不認識李順興，而未委任李順興代為處理（見偵卷第12
    6至127頁），復無法提出任何其曾委任被告之證明，顯見被
    告確實均非「受聲請人委任，為其處理事務之人」，則無論
    被告於處理張紫樹遺留股票及不動產等遺產事宜時，是否可
    能損及聲請人之利益，均與刑法第342條背信罪之構成要件
    無涉。是以，聲請人指摘被告均涉犯刑法第342條第1項背信
    罪嫌部分，亦非有據。
　3.聲請人既如前述，未曾與被告就張紫樹遺留股票及不動產等
    遺產達成代為處理事務之委任合意，甚至根本不認識李順興
    ，則其以張紫樹遺產稅申報時，文件上必須將其姓名列入全
    體繼承人一事，遽謂其與被告間存有實質上之委任關係，顯
    係對委任關係之法律意涵有所誤解，自不足採。
七、綜上所述，不起訴處分書及駁回再議處分書既已詳予調查卷
    內所存證據，認無積極證據證明被告涉有聲請人所指之侵占
    、背信犯行，尚難僅以聲請人之片面指訴，遽認被告涉有上
    開罪嫌，並敘明所憑證據及判斷理由，核上開處分之證據取
    捨、事實認定理由，尚無違背經驗法則、論理法則及證據法
    則之情形，是原檢察官及高檢署檢察長以被告犯罪嫌疑不足
    ，予以不起訴處分及駁回再議之聲請，並無不當。聲請人猶
    執前詞，聲請交付審判，指摘原不起訴處分及駁回再議處分
    之理由不當，為無理由，應予駁回。
八、依刑事訴訟法第258條之3第2項前段，裁定如主文。
中　　華　　民　　國　　111 　年　　4 　　月　　12　　日
              刑事第十庭    審判長法  官  林孟皇
                                  法  官  趙書郁 
                                  法  官  林柔孜
以上正本證明與原本無異。
本裁定不得抗告。　　
                                  書記官  周玉惠　　　　
中　　華　　民　　國　　111 　年　　4 　　月　　12　　日
附件：「刑事聲請交付審判聲請狀」。